【裁判字號】    89,交訴,44
【裁判日期】    890622
【裁判案由】    業務過失致死等
【裁判全文】
臺灣屏東地方法院刑事判決                          八十九年度交訴字第四四號
    公  訴  人  臺灣屏東地方法院檢察署檢察官
    被      告  乙○○
    選任辯護人  鍾治漢
右列被告因業務過失致死等案件，經檢察官提起公訴（八十八年度偵字第七九九二號
），本院判決如左：
    主  文
乙○○從事業務之人，因業務上之過失致人於死，處有期徒刑參年。又服用酒類，不
能安全駕駛動力交通工具而駕駛，處有期徒刑陸月。應執行有期徒刑參年肆月。
    事  實
一、乙○○任職強全汽車貨運股份有限公司駕駛營業用大貨車，為從事業務之人。曾
    於民國七十一年間，因業務過失致死案件，經台灣宜蘭地方法院判處有期徒刑三
    月；嗣於八十二年四月一日，復因業務過失致死案件，經台灣嘉義地方法院以八
    十二年度交訴字第十三號判決判處有期徒刑一年二月，並宣告緩刑四年確定。惟
    竟仍不知警惕，明知其服用酒類後已無法安全駕駛，仍於八十八年十二月七日晚
    間十時許，駕駛車號八Ｊ─五五一號營業用大貨車，沿省道台一線由屏東縣新埤
    往竹田方向行駛。又其本應注意汽車在同一車道行駛時，後車與前車之間應保持
    隨時可以煞停之距離，復應注意車前狀況及隨時採取必要之安全措施，且並無不
    能注意之情事，惟竟疏未注意，而於台一線四一二公里七三○公尺屏鵝公路與彭
    城路口處，由後追撞同向前方陳智雄所駕駛之車號Ｓ八─五八八九號自用小客車
    ，復往前推行七十八公尺，於撞及路中安全島上之電線桿後方始停止，致陳智雄
    因頭顱破裂骨及同車之乘客宋玉玲（已懷孕十三週）因頭顱破裂，二人當場死亡
    。
二、案經屏東縣警察局潮州分局報請台灣屏東地方法院檢察署檢察官偵查起訴。
    理  由
一、訊據被告乙○○固不否認於上開時地酒後駕駛肇事、致被害人陳智雄、宋玉玲死
    亡而有過失，惟矢口否認其有公共危險之犯行，辯稱：伊案發前喝下乙杯「維士
    比」約一百五十至二百西西，案發時經警測試吐氣酒精含量僅達每公升零點一七
    毫克，未達每公升零點五五毫克之安全駕駛動力交通工具標準值；又其就車禍之
    發生雖有過失，惟與死者陳智雄突然由外側車道切入，致其閃避不及，亦與有過
    失云云。然查：上開事實，業據告訴人即死者宋玉玲之父甲○○及死者陳智雄之
    母丙○○指訴綦詳，復有道路交通事故調查報告表兩紙及酒精濃度測試表一紙附
    卷可稽。被告雖以前開情詞置辯，惟：
  (一)按新增刑法第一百八十五條之三服用酒類不能安全駕駛動力交通工具而駕駛者，
    其立法目的本在藉抽象危險犯之構成要件，以嚇阻酒後駕車危害道路交通安全之
    行為。至飲酒駕車者是否構成本罪，應由法院依各個具體案例認定，行政機關所
    訂定之吐氣酒精含量之數值達每公升零點五五毫克以上即成立該罪之命令，僅係
    供法院參考之資料，並無拘束法院認定事實之效力。經查本案被告業經坦承於案
    發前曾飲用酒類在卷，且被告於肇事後經吐氣酒精濃度測試，其數值為每公升零
    一七毫克，亦有酒精濃度測試表一紙附卷可佐，雖其呼氣中酒精濃度未達每公升
    零點五五毫克，惟審諸案發現場照片及道路交通事故調查報告表所繪之事故現場
    圖，被告於撞擊被害人車輛後，竟未予煞車，並將該小客車向前推行長達七十八
    公尺，致撞及路中安全島上之電線桿後翻覆等情以觀，足認被告所為與一般正常
    駕駛人於肇事後之反應實有不同，判斷及反應能力均有減弱，而與其事前飲酒有
    相當之因果關係，是被告辯稱其雖有飲酒，惟尚未於達不能安全駕駛之程度云云
    ，即難採信。
  (二)又案發當時，陳智雄所駕車輛在被告車前，被告於十公尺外即已見之，茲業據被
    告自陳在卷（八十八年相字第七五九號卷第四頁背面），而兩車撞擊點係在外側
    車道，且小客車最初遭撞擊部位係在車後行李箱等情，復據卷附道路交通事故調
    查報告表記載明確，綜此堪認被害人車輛應係於變換車道後遭未保持安全距離之
    被告自正後方直接追撞無訛，故被告辯稱事故之發生，係因被害人突然由外側車
    道切入，致其閃避不及所致云云，亦難採信。
二、按汽車在同一車道行駛時，後車與前車之間應保持隨時可以煞停之距離。又汽車
    行駛時，駕駛人應注意車前狀況，並隨時採取必要之安全措施，道路交通安全規
    則第九十四條第一項及第三項分別定有明文，被告駕駛汽車自應注意遵守前開規
    定。而案發時係晴天之夜晚，該路段視距良好、有照明，為乾躁、平坦、無障礙
    物之柏油路面，為道路交通事故調查報告表所明載，復查無其他不能注意之情事
    ，而竟疏於注意與前車保持安全距離及車前狀況，自後追撞在前之被害人車輛肇
    事，就本件車禍之發生自有過失。且本案經送台灣省高屏澎區車輛行車事故鑑定
    委員會鑑定及台灣省車輛行車事故覆議鑑定委員會覆議結果，亦持相同見解，有
    該兩委員會之鑑定書在卷可憑。末查，本件車禍被害人陳智雄及宋玉玲確因此車
    禍事故受傷死亡，業經檢察官督同法醫師相驗屬實，製有相驗筆錄、相驗屍體證
    明書、驗斷書附卷可證，是被告之過失行為與被害人等之死亡間，顯有相當因果
    關係，此外，尚有現場照片二十二幀在卷為憑，是本件事證已臻明確，被告犯行
    洵堪認定，應依法論科。
三、本件被告乙○○係強全汽車貨運股份有限公司僱用之司機，此據其供明在卷，為
    從事業務之人。核其所為係犯刑法第二百七十六條第二項業務過失致死罪及同法
    第一百八十五條之三之公共危險罪。其一過失行為致二人死亡，為想像競合犯，
    應依刑法第五十五條從一重處斷；而其所犯二罪間，犯意各別、行為互異，應分
    論併罰。又被告酒醉駕車，因而致人死亡，應依道路交通管理處罰條例第八十六
    條第一項規定，加重其刑二分之一。爰審酌被告為職業司機、有二次過失致人於
    死之前科，犯罪之危險性及所生損害至為嚴重，已與被害人家屬和解並賠償新台
    幣七百九十萬元，有調解書一紙附卷可憑等一切情狀，量處如主文所示之刑，並
    定其應執行刑，以資懲儆。
據上論斷，應依刑事訴訟法第二百九十九條第一項前段，道路交通管理處罰條例第八
十六條第一項，刑法第一百八十五條之三、第二百七十六條第二項、第五十五條、第
五十一條第五款，罰金罰鍰提高標準條例第一條前段，判決如主文。
本案經檢察官陳新君到庭執行職務。
中      華      民      國      八十九      年    六    月    二十二    日
                                      臺灣屏東地方法院交通法庭
                                          審判長法  官  潘  正  屏
                                                法  官  莊  鎮  遠
                                                法  官  王  以  齊
右正本證明與原本無異。
對於本判決如有不服應於收受送達後十日內向本院提出上訴書狀上訴於台灣高等法院
高雄分院並按他造當事人之人數附具繕本。
                                                書記官  林  天  化
中      華      民      國      八十九      年    六    月    二十六    日
附錄本判決論罪之法條：
刑法第一百八十五條之三
服用毒品、麻醉藥品、酒類或其他相類之物，不能安全駕駛動力交通工具而駕駛者，
處一年以下有期徒刑、拘役或三萬元以下罰金。
刑法二百七十六條第二項
從事業務之人，因業務上之過失犯前項之罪者，處五年以下有期徒刑或拘役，得併科
三千元以下罰金。


司法院資訊處製作；財團法人民間司法改革基金會備份。
